【裁判字號】    95,上易,649
【裁判日期】    950426
【裁判案由】    贓物
【裁判全文】
臺灣高等法院刑事判決                 95年度上易字第649號
上  訴  人
即  被  告  甲○○
上列上訴人因贓物案件，不服臺灣士林地方法院94年度易字第88
號，中華民國94年12月1 日第一審判決（起訴案號：臺灣士林地
方法院檢察署93年度偵字第8998號），提起上訴，本院判決如下
：
    主  文
上訴駁回。
    事實及理由
一、本案經本院審理結果，除應補充原審判決有關上訴人即被告
    甲○○係基於臨時起意收受（實為故買）本案電腦一節之敘
    述，核與本案被告甲○○故買贓物犯行之認定無涉外，餘認
    第一審以被告甲○○犯刑法第三百四十九條第二項之故買贓
    物罪且為累犯，判處有期徒刑四月，並諭知以三百元折算一
    日之易科罰金折算標準，其認事用法及量刑均無不當，應予
    維持，並引用第一審判決書有關被告甲○○部分記載之事實
    、證據及理由（如附件）。
二、被告甲○○提起上訴，其理由略以：被告前因另一贓物案件
    ，經臺灣士林地方法院於九十四年八月二十九日以九十三年
    度士簡字第一四九一號判決，判處有期徒刑三月確定。而該
    案係民國九十三年一月八日為警查獲，核與本案查獲之九十
    二年十至十一月間，時間相距甚近，且罪名相同，顯係基於
    概括犯意反覆為之，具有連續犯之關係，應為前案既判力效
    力所及。而被告因不諳法律，方於原審供稱，係臨時起意才
    向同案被告林信彥收受系爭筆記型電腦云云。
三、經查：
  (一)按刑法上之連續犯，須基於概括犯意，連續數行為而犯同一
    罪名，且所謂同一罪名，係指犯構成犯罪要件相同之罪名而
    言（司法院大法官會議釋字第一五二號解釋參照）。
  (二)觀諸卷附被告甲○○上揭九十三年度士簡字第一四九一號判
    決（原審卷一六一、一六二頁），係以被告甲○○因收受他
    人遭竊而經變照之國民身分證一情，經臺灣士林地方法院為
    刑法第三百四十九條第一項收受贓物罪刑之認定確定；而本
    件被告之犯罪事實則符合刑法第三百四十九條第二項故買贓
    物罪之構成要件，其二者罪名不同、犯罪之型態、構成要件
    亦顯不相同至明。是以被告主張為連續犯，應為前案既判力
    效力所及一節云云，尚非可採。至其另稱因不諳法律，於原
    審供稱，係臨時起意才犯本罪等情，既因二罪無上述連續犯
    裁判上一罪之關係，是否另行起意即與本案故買贓物犯行之
    認定無涉。是以被告以上揭情詞指摘原判決為不當，為無理
    由，應予駁回。
四、據上論斷，應依刑事訴訟法第三百七十三條、第三百六十八
    條，判決如主文。
本案經檢察官鄭龍照到庭執行職務。
中    華    民    國     95    年    4    月    26    日
                  刑事第十八庭審判長法  官  溫耀源
                                    法  官  邱同印
                                    法  官  段景榕
以上正本證明與原本無異。
不得上訴。
                                    書記官  陳靜姿
中    華    民    國     95    年    4    月    26    日
附錄：本案論罪科刑法條全文
刑法第三百四十九條第二項
搬運、寄藏、故買贓物或為牙保者，處五年以下有期徒刑、拘役
或科或併科一千元以下罰金。
附件：
灣士林地方法院刑事判決                94年度易字第88號
公  訴  人  臺灣士林地方法院檢察署檢察官
被      告  林信彥  男  54歲（民國○○年○月○○日生）
                    住台北縣永和市○○路354巷6號2樓
                    現另案於臺灣臺北監獄執行中
                    身分證統一編號：Ｚ000000000號
            甲○○  男  37歲（民國○○年○○月○○日生）
                    住台北市士林區○○○路105巷31號之1
                    現另案於臺灣台北監獄執行中
                    身分證統一編號：Ｚ000000000號
            黃俊傑  男  29歲（民國○○年○月○日生）
                    住台北縣中和市○○路37巷3弄18之4號
                    身分證統一編號：Ｚ000000000號
上列被告因贓物等案件，經檢察官聲請簡易判決處刑（93年度偵
字第8998號），本院士林簡易庭認不宜以簡易判決處刑，移送本
院刑事庭改依通常程序審判，本院判決如下：
    主  文
林信彥意圖為自己不法之所有，而侵占離本人所持有之物，處罰
金參仟元，如易服勞役以參佰元折算壹日。
甲○○故買贓物，累犯，處有期徒刑肆月，如易科罰金以參佰元
折算壹日。
黃俊傑無罪。
    事  實
一、林信彥曾因違反毒品危害防制條例案件，經臺灣臺北地方法
    院於民國（以下同）91年6 月29日以91年度簡字第390 號判
    處有期徒刑5 月確定，並於92年4 月25日執行完畢；甲○○
    曾違反毒品危害防制條例，經臺灣士林地方法院於88年9 月
    10日以88年士簡字第172 號判處有期待刑6 月確定，並於90
    年8 月21日執行完畢；詎均不知悔改，林信彥於92年10 月7
    日，駕駛計程車搭載曾欣萍至臺北縣永和市下車後，發現曾
    欣萍將其所持有之IBM 筆記型電腦一臺（曾欣萍係資誠會計
    師事務所職員，該筆記型電腦係該事務所向臺灣國際商業機
    器股份有限公司承租）遺留在該車內，竟意圖為自己不法之
    所有，未將該電腦歸還曾欣萍或送交警察機關而侵占入己；
    嗣因積欠友人甲○○新臺幣（下同）5 萬元之債務，竟於同
    年11月間某日，在臺北縣三重市○○街附近（起訴書誤為台
    北市士林區○○○路105 巷31號之1 甲○○家中），將該筆
    記型電腦賣予明知該電腦為林信彥拾獲贓物之甲○○，並約
    定俟甲○○將該筆記型電腦轉賣出後，以該賣出之價格抵償
    部分債務。嗣經曾欣萍發現筆記型電腦遺失後報警處理，始
    循線查得上情。
二、案經內政部警政署航空警察局移送臺灣士林地方法院檢察署
    檢察官偵查起訴。
    理  由
一、前揭事實業經被告林信彥、甲○○於本院審理時均坦承不諱
    ，互核相符，並經被害人即資誠會計師事務所資訊部主任蕭
    仁維於警訊中陳述明確，復有被害人曾欣萍書立聲明書、臺
    北市政府警察局受理非刑事案件報案二聯單、臺灣國際商業
    機器股份有限公司租賃合約附約、贓物認領保管單各一份及
    筆記型電腦照片四張附卷可稽。被告二人之自白均與事實相
    符，本件事證明確，被告犯行洵堪認定，應依法論科。
二、被告林信彥意圖為自己不法之所有，而侵占客人遺留在車上
    之筆記型電腦，核犯刑法第337 條之侵佔離本人所持有之物
    罪；被告甲○○故買贓物，核犯刑法第349 條第2 項之故買
    贓物罪，又被告甲○○雖曾於91年2 月間因收受他人遺失之
    身分證及健保卡，經本院士林簡易庭以93年度士簡字第1491
    號以收受贓物判處有期徒刑3 月在案，然本件據被告甲○○
    於本院審理時供稱係臨時起意才向被告林信彥收受（實為故
    買）該筆記型電腦，本案顯係另行起意，並此敘明。被告甲
    ○○曾違反毒品危害防制條例，經本院於88年9 月10日以88
    年士簡字第172 號判決處有期待刑6 月確定，並於90年8 月
    21日執行完畢，有台灣高等法院被告全國前案紀錄表一紙在
    卷足憑，其於有期徒刑執行完畢後5 年內再犯有期徒刑以上
    之本罪，為累犯，應依法加重其刑。爰審酌被告二人犯罪之
    動機、目的、手段，犯罪時所受之刺激及其品性、生活狀況
    、智識程度、犯罪所生之損害，及犯罪後坦承犯行之態度等
    一切情狀，分別量處如主文所示之罰金及徒刑，並均諭知易
    服勞役及易科罰金之折算標準。
三、公訴意旨另以：甲○○自林信彥處故買上揭筆記型電腦之贓
    物後，得知友人即被告黃俊傑欲購買筆記型電腦，遂相約於
    91年12月15日下午10時30分許，在臺北市○○區○○路與文
    林北路交岔路口交易，被告黃俊傑明知該電腦係贓物，仍以
    遠低於市價之12,000元（嗣被告黃俊傑及甲○○均改稱是
    11,000元）予以故買，因認被告黃俊傑係犯刑法第349 條第
    2 項之故買贓物罪云云。
 1、按犯罪事實應依證據認定之，無證據不得認定犯罪事實。又
    不能證明被告犯罪者，應諭知無罪之判決，刑事訴訟法第
    154 條第2 項、第301 條第1 項分別定有明文。又事實之認
    定，應憑證據，如未能發現相當證據，或證據不足以證明，
    自不能以推測或擬制之方法，為裁判基礎；且被告否認犯罪
    事實所持之辯解，縱屬不能成立，仍非有積極證據足以證明
    其犯罪行為，不能遽為有罪之認定。
 2、公訴意旨認被告黃俊傑涉犯刑法第349 條第2 項之故買贓物
    罪，無非以被告黃俊傑係向非從事電腦販售之甲○○購買該
    電腦，而承買之際甲○○非但未提供該電腦之購買或來源證
    明，且以遠低於市價之價格出售，況該電腦序號條碼已遭撕
    毀等情，足認被告黃俊傑明知該電腦為贓物云云，為其論據
    。
 3、被告黃俊傑矢口否認故買贓物之犯行，辯稱：其以11,000元
    向甲○○購買時不知該筆記型電腦為贓物，因甲○○當時已
    言明該電腦來源沒問題，嗣其將該電腦在網路上刊登販售，
    原約定以19,000元轉賣給案外人沈立，然交貨時沈立發覺無
    電腦序號條碼，當場經其以電話向甲○○詢問時，始知電腦
    序號條碼係被甲○○遭撕，因該筆記型電腦無電腦序號條碼
    ，故沈立僅願以15,000元購買，並要其書立讓渡書等語。
 4、經查目前對於二手筆記型電腦、手機等日常用品，在網路上
    、朋友間互相轉讓之情形屢見不鮮，並非一定需至從事電腦
    或手機販售之商店始能買到；次查筆記型電腦於購買之初雖
    均有來源證明，然於二手貨交易時，或因距買入之時已久，
    或因該些證件已滅失，而無從提示者亦恆常有之，況電腦序
    號即使被撕毀，仍可從電腦內部資料顯示，諸如本件既無原
    始證件又無電腦序號之筆記型電腦，卻能由被告黃俊傑以
    15,000元轉售給案外人沈立，又由沈立以21,000元轉賣給案
    外人陳辜韋，再由陳辜韋以25,000元轉賣給案外人黃聖凱等
    情，即為一例；再查二手商品常無一定之價格，端視賣方是
    否急需用錢、該二手商品新舊程度及有否瑕疵，與買方是否
    極喜歡該物而定，若賣方急需用錢，二手商品常有遠低於二
    手商品之市價出售之可能，是被告黃俊傑以11,000元向甲○
    ○買入，再以15,000元轉賣給沈立，以及前述轉手者之沈立
    、陳辜韋，每人一轉手均有4,000 元至6,000 元之利潤，因
    此甚難以買入二手貨之價格是否過低，來認定購買二手貨之
    人對於該二手貨有否贓物之認識；再查卷附被告黃俊傑轉賣
    該筆記型電腦給沈立時所書立之讓渡書，內有被告黃俊傑本
    人之簽名、正確之身分證字號及住址，若被告黃俊傑明知該
    筆記型電腦係贓物，其於讓渡時自可書寫假姓名、假住址及
    假身份證字號，以免被查贓時查獲，豈可能留下真實身份，
    讓員警順利追贓，綜上觀之，尚無積極證據足資證明被告黃
    俊傑自甲○○處買受該筆記型電腦時確有贓物之認識，故本
    件不能證明被告黃俊傑犯罪，自應為無罪之諭知。
據上論斷，應依刑事訴訟法第452 條、第299 條第1 項前段、第
301 條第1 項，刑法第第337 條、第349 條第2 項、第47條、第
41條第1 項前段、第42條第2 項，罰金罰鍰提高標準條例第1 條
前段、第2 條，判決如主文。
本案經檢察官曾勁元到庭執行職務
中    華    民    國    94    年    12    月    1    日
                  刑事第二庭審判長法  官  林清吉
                                  法  官  馬傲霜
                                  法  官  張國棟


司法院資訊處製作；財團法人民間司法改革基金會備份。
